【裁判字號】    99,交聲,282
【裁判日期】    990930
【裁判案由】    違反道路交通管理處罰條例聲明異議
【裁判全文】
臺灣基隆地方法院交通事件裁定         99年度交聲字第282號
移送機關即  交通部公路總局臺北區監理所基隆監理站
原處分機關
異  議  人  甲○○
即受處分人
上列異議人即受處分人因違反道路交通管理處罰條例案件，對於
交通部公路總局臺北區監理所基隆監理站於民國99年7 月12日所
為之處分（原處分案號：基監字第裁42－Z00000000 號）聲明異
議，本院裁定如下：
    主  文
原處分撤銷。
甲○○汽車駕駛人，駕駛汽車經測試檢定酒精濃度超過規定標準
，處罰鍰新臺幣萬肆仟伍佰元，吊扣小型車普通駕駛執照拾貳
個月，並應接受道路交通安全講習。
    理  由
一、原處分意旨略以：異議人即受處分人（下稱異議人）於民國
    99年7 月3 日凌晨0 時14分許，駕駛車牌號碼4223－MW號自
    用小客車，在國道三號南下13公里處，經內政部警政署國道
    公路警察局第九警察隊（下稱舉發單位）執勤警員攔停並測
    得其吐氣所含酒精濃度為每公升0.44毫克，而有「汽車駕駛
    人酒精濃度超過規定標準（0.4-0.55）」之違規行為，由該
    值勤警員以內政部警政署國道公路警察局公警局交字第Z000
    00000 號舉發違反道路交通管理事件通知單予以舉發，嗣經
    交通部公路總局臺北區監理所基隆監理站（下稱原處分機關
    ）於99年7 月12日以基監字第裁42－Z00000000 號違反道路
    交通管理事件裁決書，依道路交通管理處罰條例第35條第1
    項第1 款、第24條第1 項第2 款（裁決書漏引第1 項第2 款
    ）之規定，裁處異議人罰鍰新臺幣（下同）34,500元，吊扣
    駕駛執照12個月，並應參加道路交通安全講習。
二、異議意旨略以：異議人持有職業聯結車駕駛執照，因酒後駕
    車遭吊扣駕駛執照1 年，惟異議人係職業駕駛人，仰賴該駕
    駛執照維持生計，請求吊扣普通小客車駕駛執照等語。
三、按汽車駕駛人（包括機器腳踏車）飲用酒類或其他類似物後
    其吐氣所含酒精濃度超過每公升0.25毫克以上，不得駕車；
    汽車駕駛人，駕駛汽車經測試檢定酒精濃度超過規定標準，
    處汽車駕駛人15,000元以上60,000元以下罰鍰，並當場移置
    保管該汽車及吊扣其駕駛執照1 年；汽車駕駛人有第35條第
    1 項規定之情形者，應接受道路交通安全講習，道路交通安
    全規則第114 條第2 款、道路交通管理處罰條例第35條第1
    項第1 款、第24條第1 項第2 款分別定有明文。
四、經查：
  (一)異議人於99年7 月3 日凌晨0 時14分，駕駛車牌號碼4223－
    MW號自用小客車行經國道三號高速公路南下13公里處，經舉
    發單位執勤警員攔檢，測得其吐氣所含酒精濃度為每公升0.
    44毫克而掣單舉發之事實，為異議人所不爭執，並有內政部
    警政署國道公路警察局公警局交字第Z00000000 號舉發違反
    道路交通管理事件通知單、交通部公路總局臺北區監理所基
    隆監理站99年7 月12日基監字第裁42－Z00000000 號違反道
    路交通管理事件裁決書及異議人之聲明異議狀各1 份附卷可
    稽。是異議人確有前開「汽車駕駛人駕駛汽車經測試檢定酒
    精濃度超過規定標準」之違規行為，應堪認定。
  (二)按道路交通管理處罰條例第68條業經於94年12月14日修正公
    布，自95年3 月1 日施行，該條文修正前係規定：「汽車駕
    駛人，因違反本條例及道路交通安全規則之規定，受吊扣或
    吊銷駕駛執照處分時，吊扣或吊銷其持有各級車類之駕駛執
    照。」而修正後之該條文則規定：「汽車駕駛人，因違反本
    條例及道路交通安全規則之規定，受吊銷駕駛執照處分時，
    吊銷其持有各級車類之駕駛執照。」其立法意旨在於違規行
    為對道路交通秩序之維持及道路交通安全已生較大之影響，
    故規定吊扣或吊銷其持有各級車類之駕駛執照，以限制其繼
    續駕車行駛道路之權利，係屬駕駛行為之限制，並不因所持
    駕駛執照種類不同而有所差異。惟因考量原條文將違法或違
    規駕駛人所持有各級車類之駕駛執照一併吊銷或吊扣，失之
    過酷，對於人民工作與生活影響過鉅，有違比例原則，經與
    交通部協商後，乃將其中「受吊扣處分者，吊扣其持有各級
    車類之駕駛執照」部分之規定刪除。是駕駛人違反道路交通
    管理處罰條例第35條第1 項第1 款之規定而受吊扣駕駛執照
    處分時，依修正後同法第68條規定並參照其修正意旨，應僅
    得吊扣違規或違法當時駕駛車類之駕駛執照，否則將造成同
    一違規或違法行為，因受處分人持有駕駛執照種類之不同，
    而異其處分之結果。況酒醉駕車行為係製造法所不容許之風
    險，以風險製造之立場觀之，並不因駕駛車輛種類之不同，
    而有所差別，但從風險實現之觀點而言，酒醉駕駛車類之不
    同，其對於交通安全衍生之實害結果也有所差異，如駕駛人
    駕駛低一級之車類違反本條例之規定時，不論其所造成之實
    害結果，而一律吊扣駕駛人所持有之各類駕照，亦有違相同
    事件相同處理，不同事件不同處理之平等原則（臺灣高等法
    院暨所屬法院97年法律座談會刑事類提案第40號討論暨審查
    意見參照）。是依上開說明，行為人有道路交通管理處罰條
    例第35條第1 項第1 款所規定之違規行為，須吊扣駕駛執照
    時，應僅能吊扣行為人違法或違規當時駕駛車輛所憑之駕駛
    執照，不得再吊扣行為人所持有，與駕駛違規車輛無關之其
    他各級車類駕駛執照。
  (三)查本件異議人係持職業聯結車駕駛執照駕駛自用小客車，而
    有吐氣酒精濃度超過規定標準之違規行為，已如前述，揆諸
    前開之規定及說明，異議人依法所受之處分應為限制其駕駛
    自用小客車之權利，應吊扣其小型車普通駕駛執照。而本件
    異議人於違規時，既領有職業聯結車駕駛執照，因一人一照
    原則，未發給駕駛人較低等級之駕駛執照，其自無普通小型
    車駕駛執照可供吊扣，惟此乃駕照管理所衍生之執行問題，
    可由交通主管機關於職業聯結車駕駛執照上或電腦檔存資料
    ，註記吊扣自用小客車駕照，而為限制車類級別之駕駛資格
    ，尚不得因受處分人無較低等級之駕照可供吊扣，即率爾代
    以吊扣較高等級之駕照，原處分機關未審酌前揭規定旨趣及
    修法過程，裁處吊扣異議人職業聯結車駕駛執照12個月，難
    認適法。
  (四)至原處分機關雖援引交通部97年1 月24日交路字第09700159
    97號函釋，認為領有較高級汽車駕駛執照之駕駛人，於駕駛
    不同級之車輛違反道路交通管理處罰條例第35條規定時，仍
    可吊扣其所持有之駕駛執照；惟法官依據法律獨立審判，為
    憲法第80條所明定，且依司法院大法官會議釋字第137 、21
    6 號解釋意旨，各機關依其職掌就有關法規為釋示之行政命
    令，法官於審判案件時，固可予以引用，但仍得依據法律，
    表示適當之不同見解，並不受其拘束；準此，上開交通部函
    釋意見與本院認定之法律意見不同，本院自不受其拘束，附
    此敘明。
五、綜上所述，原處分機關認為異議人上開違規行為明確，處以
    罰鍰34,500元及施以道路交通安全講習部分，固屬有據，惟
    就有關裁處吊扣駕駛執照12個月部分，未審酌現行道路交通
    管理處罰條例第68條之修正意旨，吊扣異議人之職業聯結車
    駕駛執照12個月，於法尚有未合，無可維持。本件異議人聲
    明異議為有理由，且因本件為單一交通違規行為，吊扣駕駛
    執照與罰鍰及道路交通安全講習處分無從分離，雖其未就罰
    鍰及施以道路交通安全講習部分聲明異議，仍應由本院併為
    審酌（臺灣高等法院暨所屬法院98年度法律座談會刑事類提
    案第20號、第23號決議意旨可資參照）。從而，本件聲明異
    議為有理由，應由本院將原處分全部撤銷，依法自為如主文
    第2項所示之裁罰。
六、據上論斷，應依道路交通管理處罰條例第87條第2 項，道路
    交通案件處理辦法第20條前段，裁定如主文。
中    華    民    國    99    年    9     月    30    日
                  交通法庭法  官  蔡和憲
上正本證明與原本無異
對於本件裁定如有不服，應於收受送達後5日內，向本院提出抗
告書狀，敘述抗告之理由，抗告於臺灣高等法院。
中    華    民    國    99    年    9     月    30    日
                          書記官  翁其良

司法院資訊處製作；財團法人民間司法改革基金會備份。
